【裁判字號】    95,智,5
【裁判日期】    951208
【裁判案由】    損害賠償
【裁判全文】
臺灣士林地方法院民事判決                 95年度智字第5號
原      告  金曆實業股份有限公司
法定代理人  甲○○
訴訟代理人  蘇信誠律師
被      告  佳士能有限公司
兼法定代理  楊朝
人                        號3.
共      同
訴訟代理人  黃斐旻律師
上列當事人間請求損害賠償事件，本院於95年11月16日言詞辯論
終結，判決如下：
    主      文
原告之訴及假執行之聲請均駁回。
訴訟費用由原告負擔。
    事實暨理由
一、原告起訴主張：原告金曆實業股份有限公司（下稱金曆公司
    ）係經中華民國智慧財產局審定註冊商標第00000000號「白
    蟻」商標專用權人、新式樣第063953號專利權人及
    日本商標登錄主管機關審定註冊之「」商標專用權
    人。原告前委託被告佳士能有限公司（下稱佳士能公司）生
    產就前揭商標及新式樣專利實施於「白蟻牌地板臘」之地板
    臘品部分，並由原告提供另委由第3 人所生產實施新式樣專
    利之包裝紙盒及塑膠頭瓶蓋，由被告佳士能公司依約定之品
    質及數量完成臘品，並置入由原告所設計、印有前揭白蟻商
    標及原告名稱之容器及前述包裝紙盒後，交付原告驗收，並
    以鋁箔蓋就瓶口加以密封，以防止產品內容遭第3 人變更，
    並用以維持產品品質，市價為每瓶新台幣（下同）2,280 元
    。然其於94年3 月起陸續發現被告佳士能公司竟未經原告同
    意下，擅自生產約定數量以外之產品，並利用原告所寄存之
    外包裝紙盒，以粗糙之替代瓶蓋套上，而將該產品私下偷偷
    賣給訴外人「藝誠傢俱行」等商號，每瓶進價為含稅價170
    元。「藝誠傢俱行」乃以每瓶500 元（含稅後為525 元）之
    定價轉售與一般消費者，與上述原告於百貨公司專櫃所售
    2,280 元之價格，顯有極大差距。更有甚者，被告佳士能公
    司又以同樣手法侵害原告另一項擁有商標權之「松鼠」
    產品，經原告於94年7 月間於台北市建國假日市場發現該單
    價為1,680 元之產品遭攤販以低價盜賣。本件被告佳士能公
    司受託生產相關產品，被告楊朝  卻意圖為自己不法之利益
    ，竟為違背其任務之行為而以低價盜賣與原告相同之產品，
    致生損害於原告，而依商標法之相關規定，被告佳士能公司
    及被告楊朝  ，自應負擔民事損害賠償責任。為此依商標法
    第63條第1 項第3 款及第63條第3 項規定，請求「白蟻」及
    「松鼠」品牌地板臘產品單價1500倍之損害賠償594 萬元（
    計算式：2,280 ×1500＋1,680 ×1500=5,940,000）及商譽
    之損失，合計至少在600 萬元以上。並聲明：(一)被告應連帶
    給付原告600 萬元。(二)訴訟費用由被告連帶負擔。(三)原告願
    供擔保，請准宣告假執行。
二、被告則以：被告佳士能公司原受原告之委託，生產製造及包
    裝「白蟻牌」、「松鼠牌」等地板臘產品（下稱：系爭地板
    臘產品）。依據原告之授權，系爭地板臘產品之包裝器即塑
    膠空瓶係原告委託訴外人建國塑膠工業股份有限公司（下稱
    ：建國公司）製造，並由建國公司直接供應被告佳士能公司
    ，而瓶蓋及外包裝紙盒則由原告自行提供予被告佳士能公司
    。而原告每每將其已製作完成之瓶蓋及外包裝紙盒全數交付
    被告佳士能公司，又要求被告佳士能公司自行向建國公司取
    得塑膠空瓶。詎料，原告在未告知被告之情形下，自93年12
    月起即不再通知被告佳士能公司出貨，且原告既無意付款取
    回庫存之系爭地板臘產品，其為減輕被告佳士能公司之損失
    ，不得已始於94年6 月間將庫存之系爭地板臘產品，出售予
    訴外人六信家具行「白蟻牌」地板臘12瓶，每瓶150 元（不
    含稅）、雲嘉南地板公司「松鼠牌」地板臘150 瓶，每瓶70
    元、藝誠家具行「白蟻牌」地板臘12瓶，每瓶170 元（含稅
    ），另贈與訴外人品家實木地板有限公司「白蟻牌地」板臘
    36瓶，供品家實木地板有限公司作為贈品之用。而上揭產品
    ，僅其中藝誠家具行已將「白蟻牌」地板臘12瓶產品轉售，
    其餘產品則均未流入市面，故扣除成本，被告佳士能公司所
    獲得之利益不到1,000 元，且因系爭地板臘產品為「真品」
    ，是商品來源、品質均相同，並無致消費者混淆誤認之虞，
    並未造成原告生有何損害。今系爭地板臘產品乃原告委託之
    生產之「庫存產品」，並非原告所陳稱之擅自生產約定數量
    以外之產品，而被告佳士能公司所販售之系爭地板臘品，均
    為「庫存產品」亦即為「真品」而非仿冒品，非屬商標法第
    29條、第61條侵害商標權之行為。退萬步言，縱認被告應依
    商標法第61條規定負損害賠償之責，然損害賠償之計算亦應
    以查獲侵害商標專用權商品之單價計算，亦即以被告銷售與
    案外人六信家具行、嘉雲南地板公司及藝誠家具行之零售單
    價計算之，而非以原告市售之價格計算之。再者，被告所有
    「庫存產品」均堆置於倉庫，今除遭刑事庭查扣之部分、其
    販售之產品均已追回，是以並未對原告造成任何損害，而未
    追回部分僅為原告所提出之12瓶，此販售所受之利益扣除原
    物料、公司管銷、人工填充費用等成本後，被告實際上獲利
    實不到1,000 元，衡酌原告所受之損害及被告所獲之利益，
    原告主張之金額仍屬過高而應予以酌減等語置辯。並聲明：
    原告之訴及其假執行之聲請均駁回。
三、兩造爭點整理如下：
  甲、兩造所不爭執之事項：
    (一)「白蟻牌」、「松鼠牌」係原告享有專用權之商標，原告
      並未授權被告得使用該商標於地板臘品或其他任何商品上
      ，自行對外販售。
    (二)被告楊朝  經營之佳士能公司前受原告之委任生產、包裝
      「白蟻牌」、「松鼠牌」等地板臘品。
    (三)依據原告之授權，該臘品之包裝容器即瓶身，係由第三人
      建國公司製造，並直接供應佳士能公司所需，瓶蓋及外包
      裝紙盒則由原告自行提供予佳士能公司。
    (四)被告須依原告以電話或傳真通知佳士能公司，並依原告指
      示之數量及日期交貨與原告公司，並不得自行對外販售。
    (五)被告販賣與訴外人六信家具行白蟻牌12瓶，每瓶150 元（
      不含稅）（詳本院卷第74頁即被證三）；嘉雲南地板公司
      松鼠牌150 瓶，每瓶70元（不含稅）（詳本院卷第75頁即
      被證三）；及藝誠家具行白蟻牌12瓶，每瓶170 元（含稅
      ）（詳本院卷第20頁即原證四），均未經原告授權而私自
      販售，而被告所販售上揭商品其產品與包裝均與原告所販
      售的產品內容相同。而原告自行販售白蟻牌每瓶2280元（
      含稅）、松鼠牌每瓶1680元（含稅）。另被告未經原告同
      意，另行贈與訴外人品家實木地板有限公司牌36瓶白蟻牌
      地板臘，供品家作為贈品之用。而上揭被告私自販賣與贈
      送之產品，業經檢察官查扣之後，實際上被告私自銷售的
      只有藝誠家具行白蟻牌12瓶，而該自行販售白蟻牌，原告
      每瓶銷售2280元（含稅）而被告銷售給藝誠家具行白蟻牌
      12瓶，每瓶170 元（含稅）。
    (六)被告所自行販售之上揭商品並無錫箔鉛封，亦未加上棕色
      或褐色瓶蓋外套，而是露出白色內蓋。
    (七)原告擁有商標專利權之商標圖樣在原告交付瓶蓋、瓶身及
      包裝紙盒給被告之前，即由原告事先印製在原告所交付的
      瓶蓋、瓶身及包裝紙盒之上，而被告只是單純的將藥劑充
      填在原告所提供的瓶身。易言之，被告所代工的行為中，
      並未代原告將商標圖樣印製在瓶蓋、瓶身及包裝紙盒之上
      。是以，瓶蓋、瓶身及包裝紙盒都是由原告提供給被告，
      其上的商標圖樣在交付給被告之前即已印製完成方交付被
      告，而被告所做的部分，只是將藥劑充填到瓶身中而已。
    (八)本件訴訟為一部求償。
  乙、兩造所爭執之事項：
    (一)被告佳士能公司所販售系爭地板臘品，是否屬於商標法第
      61條所規定侵害商標權之行為？
    (二)原告是否得按商標法第63條請求被告等損害賠償？
    (三)若被告行為該當商標法第63條，則其損害額應以何為當？
四、得心證之理由：
（一）按「未經商標權人同意，而有商標法第29條第2 項各款規
      定情形之一者，為侵害商標權」、「除本法第30條另有規
      定外，下列情形，應得商標權人之同意：一於同一商品或
      服務，使用相同於其註冊商標之商標者。二於類似之商品
      或服務，使用相同於其註冊商標之商標，有致相關消費者
      混淆誤認之虞者。三於同一或類似之商品或服務，使用近
      似於其註冊商標之商標，有致相關消費者混淆誤認之虞者
      」，商標法第61條第2 項、第29條第2 項固分別定有明文
      ，惟均以他人將註冊商標援用作為同一或類似商品、服務
      之商標為其要件，此觀上揭「『使用』相同於其註冊商標
      之商標」、「『使用』近似於其註冊商標之商標」等法條
      文義自明。經查，原告擁有商標專利權之商標圖樣在原告
      交付瓶蓋、瓶身及包裝紙盒給被告佳士能公司之前，即由
      原告事先印製在原告所交付的瓶蓋、瓶身及包裝紙盒之上
      ，而被告佳士能公司只是單純的將藥劑充填在原告所提供
      的瓶身。易言之，被告佳士能公司所代工的行為中，並未
      代原告將商標圖樣印製在瓶蓋、瓶身及包裝紙盒之上。是
      以，瓶蓋、瓶身及包裝紙盒都是由原告提供給被告佳士能
      公司，其上的商標圖樣在交付給被告佳士能公司之前即已
      印製完成方交付被告佳士能公司，而被告佳士能公司所做
      的部分，只是將藥劑充填到瓶身中而已；又被告所販售上
      揭商品其產品與包裝均與原告所販售的產品內容相同一事
      ，亦為兩造所不爭執，則可知被告佳士能公司未經原告同
      意擅自生產約定數量以外之產品，其品質與原告之商標使
      用權人行銷之同一商品相若，且無引起消費者混同、誤認
      、欺矇之虞，對商標使用權人即原告之營業信譽及消費者
      之利益均無損害，則揆諸上揭法條說明，被告佳士能公司
      自無『使用』原告擁有商標專利權之商標圖樣，自屬無疑
      。則本件原告主張被告佳士能公司『使用』原告擁有商標
      專利權之商標圖樣，洵不足採。
（二）查原告提起本訴訟，揆諸上揭法條說明，原告自應就被告
      佳士能公司『使用』原告擁有商標專利權之商標圖樣一事
      負舉證之責，然本件原告所提之相關事證，既不足認原告
      之主張有據，業如前述，依上開說明，自應駁回原告之訴
      。
（三）又，被告佳士能公司所販售系爭地板臘品之行為，既非屬
      於商標法第61條所規定侵害商標權之行為，業如前述，則
      其餘爭點，自毋庸審究，附此敘明。
五、綜上所述，原告本於商標法第63條第1 項第3 款及第63條第
    3 項規定，請求被告應連帶給付原告600 萬元，並無理由，
    應予駁回。
六、原告受敗訴判決，其假執行之聲請即失所依據，應併予駁回
    。
七、本件判決基礎已臻明確，兩造其餘爭執事項及所提出之攻擊
    防禦方法暨訴訟資料，經核與判決基礎不生影響，爰不一一
    論駁，併予敘明。
八、訴訟費用負擔之依據：民事訴訟法第78條。
中    華    民    國    95    年    12    月    8     日
                  民事第二庭  法  官  陳梅欽
以上正本證明與原本無異。
如對本判決上訴須於判決送達後20日內向本院提出上訴狀。
中    華    民    國    95    年    12    月    11    日
                              書記官  高郁婷


司法院資訊處製作；財團法人民間司法改革基金會備份。
